臺灣臺北地方法院民事判決　九十年度訴字第六○六九號
　　原　　　告　威肯建材企業有限公司
　　法定代理人　甲○○
　　訴訟代理人　乙○○
　　被　　　告　雙全營造工程股份有限公司
　　法定代理人　丙○○
　　訴訟代理人　丁○○
右當事人間請求給付工程款事件，本院判決如左：
    主    文
被告應給付原告新台幣壹佰伍拾玖萬零陸拾玖元，及自民國九十一年一月十六日起至
清償日止，按年息百分之五計算之利息。
訴訟費用由被告負擔。
本判決於原告以新台幣伍拾肆萬元供擔保後，得假執行。
    事    實
甲、原告方面：
一、聲明：除假執行擔保金額外，如主文所示。
二、陳述：
（一）被告於民國八十八年十一月二十四日向將青年公園棒球場附建地下停車場新建
      工程防水工程（下稱本件系爭工程）發包予原告承攬施作，工程總價為新台幣
      （下同）佰貳拾玖萬伍仟壹佰零柒元，於完工後被告僅支付壹佰柒拾萬零伍
      仟零拾捌元，尚積欠壹佰伍拾玖萬零陸拾玖元，其中含未兌現之票款玖拾柒
      萬肆仟柒佰零玖元及未領款陸拾壹萬伍仟佰陸拾元，屢向被告催討，均置之
      不理，爰依據工程契約請求被告給付壹拾伍萬玖仟零陸拾玖元及利息。
（二）對被告抗辯之陳述：
    １被告辯稱原告未履行合約施作完畢，然本件原告施工期間卻無收受任何催告原
      告履行合約之文件，亦未見被告舉證以明其說，足見被告所辯不實。
    ２本工程業已完工屆滿一年，原告亦開立全數發票向被告請款並經被告申報在案
      ，然被告於訴訟中僅承認已交付未兌現之票款外，其餘未領取之款項均一概否
      認，如發票金額有誤被告應即時異議並開出折讓證明，且本件原告請款時均經
      被告之工地主任簽任後向被告公司會計處計價，故被告自應給付工程款。
    ３系爭工程被告業經業主解約，故不可能期待業主會就本件工程為驗收。
三、證據：提出工程合約書、請款單、統一發票五紙、支票及退票理由單二紙（以上
    皆影本）等件為證外，聲請訊問證人江三洋。
乙、被告方面：
一、聲明：駁回原告之訴及其假執行之聲請。
二、陳述略稱：
（一）對於簽發支票部分承認並願意付款，原告所提出之請款單只是工地主任簽認，
      尚須經過公司內部請核，本件工程仍有未完工的部分。又經公司核算結果，原
      告僅尚餘拾萬零佰壹拾柒元之工程保留款，且依據工地主任為原告所計算
      之工程數量結算表及原告第六期估驗單中已核退百分之二十保留款中之百分之
      十保留款，顯見工程已完成才有核退保留款之動作，至原告九十年二月二十七
      日所開立金額拾壹萬伍仟零肆拾元之發票所請為何，不得而知，若被告因
      作業疏失已將發票申報，被告願另開折讓給原告，惟該筆款項被告並不承認。
（二）另依據補充說明第二十二條付款辦法中約定，本案工程保留款餘款百分之十俟
      甲方（即被告）業主正式驗收並退甲方工程保留款後乙方（即原告）始得請領
      ，因本工程尚未正式驗收及取得尾款，故原告不得請求此部分之保留款。
三、證據：提出第五期及第六期工程估驗單、工程數量結算表、系爭工程合約補充說
    明第二十二條（以上皆影本）等件為證。
    理      由
一、原告起訴主張：被告於八十八年間將本件系爭工程發包予原告承攬施作，於完工
    後被告僅支付壹佰柒拾萬零伍仟零拾捌元，尚積欠壹佰伍拾玖萬零陸拾玖元，
    爰依據工程契約請求被告給付壹拾伍萬玖仟零陸拾玖元及利息。
二、被告則以：本件工程仍有未完工及瑕疵的部分。且經公司核算結果，原告僅尚餘
    拾萬零佰壹拾柒元之工程保留款，另依約因本工程尚未正式驗收及取得尾款
    ，故原告不得請求此部分之保留款等語置辯。
三、本件原告主張：被告於八十八年間將發包予原告承攬施作，被告所交付用以支付
    工程款之票款玖拾柒萬肆仟柒佰零玖元經提示後遭退等情，業據其提出工程合約
    書、請款單、統一發票五紙、支票及退票理由單二紙等件影本為證，且為被告所
    不爭執，堪信此部分主張為真實。
四、依據契約所附之工程明細表中所表示之工程總金額為佰貳拾玖萬元。然兩造所
    簽訂之工程合約第四條合約總價詳工程標單及工程明細表，工程結算總價按實做
    數量結算。故本件原告所得請求之工程總價應以其實際上所施作並經被告核算者
    為準。原告主張其得請求之工程款為佰貳拾玖萬伍仟壹佰零柒元（已扣除雙方
    均確認工程扣款部分貳萬仟壹佰零伍元）扣除已領取兌現支票壹佰柒拾萬零伍
　　仟零拾捌元，故請求被告給付壹佰伍拾玖萬零陸拾玖元。被告則辯稱其中原告
    一筆請求拾壹萬伍仟零肆拾元不知所指為何以及未經正式驗收不得請求保留
    款云云。故本件之爭點即在原告所得領取之工程款金額為何以及原告是否已能領
    取保留款。經查：
（一）就被告所爭執之拾壹萬伍仟零肆拾元之工程款項部分，業據原告提出由其
      開立並經被告報繳之發票號碼為EM00000000之統一發票乙紙為證，另證人即負
      責本件工程監工之江三洋到庭具結證稱「工程在我離職前原告已經施作完畢。
      請款的過程是廠商即原告先跟我們請款，再向公司陳報。施作期間我並未發現
      原告施作有問題，只有一次發現樓梯有漏水，後來經通知原告修補已經修補完
      成。（問：知道為何被告後來未付款？）是被告公司財務有問題。」（見本院
      九十一年三月二十日言詞辯論筆錄，本院卷第五十九頁。）「工程數量結算表
      是我簽名的，內容是我寫的送公司。（問：原告的發票如何開立？）是我核算
      工程金額後，他們就依照金額去開發票，公司如有意見時，我再跟公司核對，
      本件並沒有此問題，發票有時是直接交給我，我再轉給公司，本件公司都沒有
      跟我表示金額有問題。」（見本院九十一年五月六日言詞辯論筆錄，本院卷第
      九十六頁、九十七頁）。從其證言可知，本件原告確實有施作此部分之工程，
      並經其核算無誤後，開立發票予被告請款。被告雖稱計價之部分應由公司核准
      ，不能僅以工地主任之核可為準云云。然如本件被告之工地主任應係有權工程
      款之審核部分，且被告如當初工地主任認可金額不當，衡諸常情，除會與原告
      另行核算外，並會立即退還原告所開立之發票。然本件除未見被告重新核算外
      ，亦未將系爭發票退回，自應認被告有給付此部分工程款之義務。
（二）按附條件之法律行為當事人，於條件成否未定前，若有損害相對人因條件成就
      所應得利益之行為者，負賠償損害之責任。民法第一百條定有明文。被告復辯
      稱：依據工程合約書補充說明第二十二點b.保留款百分之十俟甲方（即被告）
      業主正式驗收並退甲方工程保留款後，乙方（即原告）始得請領云云。然查，
      被告向業主所承包之工程，已遭業主解約並發包予其他廠商等情，業據被告自
      認在案（見本院九十一年三月二十日言詞辯論筆錄，本院卷第六十頁）。故本
      件實已無法期待業主會對本件工程為驗收使原告得依兩造約定請求百分之十之
      保留款。又原告就其所負責之工程部分，既經施作完畢，自不應受前開兩造所
      約定之限制，而認原告亦得剩餘之保留款請求之。
（三）被告又辯稱：原告工程有瑕疵云云。然自本院審理過程中，多次命被告訴訟代
      理人舉證證明之，均未提出證明方法，故無法認定本件原告所施作之工程確有
      瑕疵。
    綜上所述，被告所辯均不足採，原告自得請求前開工程款項。
五、從而，原告依工程契約請求被告給付壹佰伍拾玖萬零陸拾玖元及自九十一年一月
    十六日（即起訴狀繕本送達翌日）按年息百分之五計算之利息，為有理由，應予
    准許。
六、原告陳明願供擔保，請求宣告假執行，核無不合，茲酌定相當之擔保金額，予以
    准許。
七、本件事證已臻明確，兩造其餘攻擊防禦方法，核予判決結果不生影響，爰不一一
    論述，併此敘明。
八、結論：本件原告之訴為有理由，依民事訴訟法第七十八條、第三百九十條第二項
    ，判決如主文。
中　　　華　　　民　　　國　　九十一　　年　　　五　　　月　　二十  　　日
                                            民事第四庭法      官　黃柄縉
右為正本係照原本作成
如對本判決上訴，須於判決送達後廿日內向本院提出上訴狀
中　　　華　　　民　　　國　　九十一　　年　　　五　　　月　　二十　　　日
　　　　　　　　　　　　　　　　　　　　　　　　　　　法院書記官　楊湘雯
